臺灣宜蘭地方法院刑事判決
111年度易字第16號
公  訴  人  臺灣宜蘭地方檢察署檢察官
被      告  范峻榮



上列被告因竊盜案件，經檢察官提起公訴（110年度偵緝字第451
號、110年度偵字第8077號），本院判決如下：
    主  文
乙○○犯結夥三人以上毀壞門窗竊盜罪，處有期徒刑玖月。
未扣案之犯罪所得新臺幣壹萬肆仟元沒收，於全部或一部不能沒
收或不宜執行沒收時，追徵其價額。
    犯罪事實
一、乙○○（綽號冠軍）與丙○○(由本院另行審結）、甲○○（業經
    本院另案判決確定）及另一名不詳姓名、年籍之成年男子共
    同意圖為自己不法之所有，基於結夥三人以上、毀壞門窗竊
    盜之犯意聯絡，於民國110年6月1日凌晨3時51分許，由甲○○
    駕駛所承租之車牌號碼0000-00號自用小貨車（下稱上開自
    小客貨車）搭載乙○○、丙○○及該名不詳姓名、年籍之成年男
    子到宜蘭縣境內後，再由乙○○駕駛上開自小客貨車前往宜蘭
    縣○○市○○路000巷0號由丁○○所管理「開興廟」前停車後，由
    丙○○以不詳物品破壞廟旁木門上之喇叭鎖後，丙○○再與該名
    不詳姓名、年籍之男子開門進入廟內竊取功德箱1個、金牌5
    面、神明帽1頂及布鞋1雙等財物（價值共約新臺幣《下同》6
    萬元），乙○○、甲○○則負責在外面把風，並協助將竊得之上
    開財物搬上車，得手後，乙○○駕駛上開自小客貨車至宜蘭縣
    三星鄉某民宿住宿，甲○○則駕駛上開自小客貨車載丙○○等人
    至新北市三峽區某處銷贓，所得再朋分花用。嗣於同日4時3
    0分許，丁○○發現廟內財物被竊後，隨即報警處理，經警調
    閱廟內、外之監視器錄影畫面，始循線查悉上情。
二、案經丁○○訴由宜蘭縣政府警察局宜蘭分局報告臺灣宜蘭地方
    檢察署檢察官偵查起訴。
    理  由
壹、證據能力部分：
一、按被告以外之人於審判外之言詞或書面陳述，除法律有規定
    者外，不得作為證據，刑事訴訟法第159條第1項定有明文。
    經查，證人即共犯丙○○、甲○○於警詢中之陳述，係屬於被告
    乙○○以外之人於審判外之陳述，被告乙○○於本院準備程序中
    否認上開證人在警詢陳述之證據能力，復無刑事訴訟法第15
    9條之2至第159條之5例外得為證據之情形，則依上開法條規
    定，上開證人於警詢時之陳述，均無證據能力。
二、按被告以外之人於偵查中向檢察官所為之陳述，除顯有不可
    信之情況者外，得為證據，刑事訴訟法第159條之1第2項定
    有明文，經查，證人即共犯丙○○、甲○○於檢察官偵訊時之證
    述，係於供前具結所為之證述，並無其他事證足資認定其等
    於檢察官訊問時有受違法取供之情事，且無何特別不可信之
    情況，依刑事訴訟法第159條之1第2項之規定，自均得為證
    據。
三、被告以外之人於審判外之陳述，雖不符前四條之規定，而經
    當事人於審判程序同意作為證據，法院審酌該言詞陳述或書
    面陳述作成時之情況，認為適當者，亦得為證據，刑事訴訟
    法第159條之5第1項定有明文。本件除上述無證據能力之部
    分外，以下所引被告以外之人於審判外之書面或言詞陳述，
    被告於本院準備程序中對於上開證據之證據能力，表示均無
    意見，且於本院言詞辯論終結前，亦均未提出異議，本院審
    酌上開書面及言詞陳述作成時之情況，認適宜作為證據使用
    ，均有證據能力。
四、又本案認定事實所引用之本件卷證所有文書證據及物證，檢
    察官、被告並未主張排除前開書證及物證之證據能力，本院
    審酌前開書證及物證並無不得作為證據之情形，是上開證據
    亦均認為有證據能力。　　
貳、實體部分：
一、訊據被告固坦承有於上開時間駕車載丙○○等人至「開興廟」
    ，並幫忙將功德箱抬上車之事實，然矢口否認有何竊盜之犯
    行，並辯稱：伊住在員山，丙○○說要來宜蘭搬木頭， 甲○○
    有租一台車，就請甲○○送伊來宜蘭找女友，伊到「開興廟」
    是要借廁所，丙○○等人臨時起意要偷東西，高文華叫伊幫忙
    將功德箱抬上車，後來伊就到三星鄉某民宿找女友，高文華
    等人就開車離開，伊也沒有分到錢，伊沒有竊盜云云。
二、經查，上開犯罪事實，業據證人即告訴人丁○○於警詢指訴明
    確，核與共犯即證人甲○○於檢察官偵訊時證稱：由我開車到
    宜蘭，下高速公路後因為我路不熟，換冠軍（即被告）開我
    的車，去到一間廟裡，我們三個人都有進去偷，冠軍先去開
    廟的門鎖，打不開換丙○○去破壞門鎖，然後三個人一起去偷
    等語（見110年度偵字第8077號卷第58頁反面），以及本院
    審理時證稱：「（何人決定要去開興廟。）車是被告乙○○開
    的」、「（為何到開興廟後有何人進入廟裡？）丙○○和他朋
    友進入廟裡，後來丙○○叫我下車幫忙搬東西」等語（見本院
    卷第291、292頁）相符，復與共犯即被告丙○○於檢察官偵訊
    時證稱：拿了一些現金以及金牌，功德箱都抱走，是「冠軍
    」帶我們去的，偷完之後冠軍開車到鄉下先下車去找他的女
    友，再由甲○○開車載我回臺北等語（見110年度偵字第8077
    號卷第63頁至第65頁）相符，並有監視器錄影畫面擷取翻拍
    照片、現場照片、資本型客車分期買賣契約書、行車紀錄資
    料、本院通信調取票、通聯調閱查詢單、車輛詳細資料報表
    等附卷可稽，堪信屬實。至於共犯甲○○於檢察官偵訊時稱被
    告亦有進入廟內行竊，然經本院當庭勘驗「開興廟」內之監
    視器畫面結果：僅有2人進入廟內行竊，被告係在廟外的自
    小客貨車上等候，於共犯丙○○將功德箱推出廟外時，被告駕
    駛上開自小客貨車倒車停妥後，被告與共犯甲○○下車幫忙將
    功德箱搬上後車廂內，再由被告駕車離開現場等情（見本院
    卷第287頁至第290頁），足見被告當時確未進入廟內，被告
    此部分之辯稱，應為可採。
三、按共同正犯之意思聯絡，不以數人間直接發生者為限，即有
    間接之聯絡者，亦包括在內。此外，共同正犯間非僅就其自
    己實施之行為負其責任，並在犯意聯絡範圍內，對於他共同
    正犯所實施之行為，亦共同負責，且按共同正犯之成立，祇
    須有犯意聯絡，行為分擔即已構成，不問犯罪動機起於何人
    ，亦不必每一階段犯行，均經參與。被告雖以前揭情詞置辯
    ，然查，共犯即證人甲○○於本院審理時證稱：丙○○拿14000
    元給我，說錢分成三份，一份有說拿給被告，我分到14000
    元等語（見本院卷第293頁），核與共犯即證人丙○○於檢察
    官偵訊時證稱：「（你們三人後來如何分贓？）我們三個人
    分，一個人分幾千元」、「（金牌如何銷贓？）甲○○朋友拿
    去當，扣掉車費、油錢，一個人分幾千元」等語（見110年
    度偵字第8077號卷第64頁）大致相符，雖分贓之數額略有差
    異，然共犯甲○○既能說出分得贓款之明確數額，自應以其說
    法較為可採。且參以共犯甲○○證稱被告開車至「開興廟」等
    語；共犯丙○○則證稱：是被告帶我們去的等語，被告又係宜
    蘭在地人，熟悉宜蘭地方交通路況，可見本案竊案應係由被
    告策劃主導，被告亦坦承有幫忙將贓物搬上車並載離現場之
    行為，被告已有參與部分之竊盜行為，若被告事後沒有分贓
    ，實與一般常情有違，被告之前揭辯解應係事後卸責之詞，
    自難採信。被告與共犯丙○○等人就上揭竊盜行為，確有犯意
    聯絡與行為分擔無誤。
四、綜上，本案事證明確，被告前揭竊盜犯行堪以認定，應予依
    法論科。
五、論罪科刑：
（一）按刑法上所謂「結夥三人以上」，係指有共同犯罪之故意
      ，結為一夥而言。把風或接應行為，旨在排除犯罪障礙或
      助成犯罪之實現，在合同意思範圍內分擔犯罪行為之一部
      ，故亦係共同正犯而應計入結夥之內（最高法院96年度台
      上字第3690號判決意旨參照）。又按刑法第321條第1 項
      第2款規定將「門窗」、「牆垣」、「其他安全設備」並
      列，則所謂「門」專指門戶而言，指分隔住宅或建築物內
      外之間之出入口大門而言。本案係由共犯丙○○先以不詳器
      物破壞「開興廟」木門上之喇叭鎖後，再開啟木門進入廟
      內竊取財物，該喇叭鎖係屬於木門之一部分。故核被告所
      為，係犯刑法第321條第1項第2款、第4款之結夥三人以上
      毀壞門窗竊盜罪。至公訴意旨雖僅記載被告所犯法條為刑
      法第321條第1項第4款之加重竊盜罪，漏未論以同條項第2
      款之毀壞門窗之加重要件，容有未恰，惟起訴書犯罪事實
      已載明「三人共同破壞廟旁木門」，本院復於審理程序時
      告知被告此部分之罪責，本院自得併予審理，又此僅係加
      重要件之增加，尚不生變更起訴法條之問題，附此敘明。
（二）被告與共犯甲○○、丙○○及另一名不詳姓名、年籍之成年男
      子就上開犯行間，有共同之犯意聯絡及行為分擔，應依刑
      法第28條之規定，論以共同正犯。
（三）被告前因強盜及竊盜等案件，迭經法院判刑確定在案，經
      臺灣高等法院以100年度聲字第570號裁定應執行有期徒刑
      7年10月確定，並與另案所犯之竊盜案件（經臺灣新北地
      方法院以98年度簡字第4866號判處有期徒刑5月確定）部
      分接續執行，於103年1月21日假釋出監付保護管束，嗣假
      釋經撤銷，尚餘殘刑有期徒刑2年3月3日，於108年4月9 
      日執行完畢等情，有臺灣高等法院被告前案紀錄表附卷可
      參。參酌司法院大法官釋字第775號解釋意旨，審酌被告
      未因前案徒刑執行完畢而有所警惕，被告前揭構成累犯之
      犯行與本案所犯罪質相同，並考量被告前案於108年4月9
      日執畢後，又再犯本件竊盜犯行，被告顯未因刑之執行而
      有所悔改，其自我克制能力及對於刑罰之反應力均屬薄弱
      ，具有特別惡性，本案縱予加重最低本刑，對其人身自由
      未有過苛侵害或有超過其所應負擔罪責之情形，爰依刑法
      第47條第1項之規定加重其刑。
（四）爰以行為人之責任為基礎，審酌被告不思以合法途徑獲取
      所需，竟夥同共犯丙○○、甲○○等人共同竊取「開興廟」廟
      內之財物，顯然欠缺尊重他人財產權之觀念之犯罪目的、
      手段及所生損害；兼衡被告竊取財物之價值，迄今未能賠
      償告訴人分文，自陳為高中畢業之教育程度、從事珠寶買
      賣、已婚、尚需扶養1名未成年子女、家庭經濟狀況小康
      及犯後否認犯行之態度等一切情況，量處如主文所示之刑
      。
六、沒收部分：
（一）犯罪所得，屬於犯罪行為人者，沒收之；前二項之沒收，
      於全部或一部不能沒收或不宜執行沒收時，追徵其價額；
      第1項及第2項之犯罪所得，包括違法行為所得、其變得之
      物或財產上利益及其孳息，刑法第38條之1第1項、第3項
      、第4項分別定有明文。又二人以上共同犯罪，關於犯罪
      所得之沒收或追徵，倘個別成員並無犯罪所得，且與其他
      成員對於所得亦無事實上之共同處分權時，同無「利得」
      可資剝奪。又所謂各人「所分得」，係指各人「對犯罪所
      得有事實上之處分權限」，法院應視具體個案之實際情形
      而為認定：倘若共同正犯各成員內部間，對於不法利得分
      配明確時，應依各人實際分配所得沒收（最高法院104年
      度台上字第3937號判決意旨參照）。
（二）經查，本件被告與共犯丙○○、甲○○共同行竊如犯罪事實欄
      所示之財物，均為其等之犯罪所得，經其等變賣後，分成
      三份，被告分得14000元等情，如前所述，上開犯罪所得
      雖未經扣案，仍應依刑法第38條之1第1項前段、第3項規
      定宣告沒收，於全部或一部不能沒收或不宜執行沒收時，
      追徵其價額。
據上論斷，應依刑事訴訟法第299條第1項前段，刑法第28條、第
321條第1項第2款、第4款、第47條第1項、第38條之1第1項前段
、第3項，判決如主文。
本案經檢察官劉惟宗提起公訴，檢察官劉憲英到庭執行職務。
中　　華　　民　　國　　111 　年　　5　　月　 　25　　日
                       刑事第三庭法  官  許乃文
以上正本證明與原本無異。　　　　　　　　　
如不服本判決應於收受本判決後20日內向本院提出上訴書狀，並
應敘述具體理由。若未敘述理由者，應於上訴期間屆滿後20日內
向本院補提理由書狀(均須按他造當事人之人數附繕本)。
                                 書記官  葉瑩庭
中　　華　　民　　國　　111 　年　　5　　月　 　25　　日
附錄本案論罪法條：
中華民國刑法第321條
犯前條第1項、第2項之罪而有下列情形之一者，處6月以上5年以
下有期徒刑，得併科50萬元以下罰金：
一、侵入住宅或有人居住之建築物、船艦或隱匿其內而犯之。
二、毀越門窗、牆垣或其他安全設備而犯之。
三、攜帶兇器而犯之。
四、結夥三人以上而犯之。
五、乘火災、水災或其他災害之際而犯之。
六、在車站、港埠、航空站或其他供水、陸、空公眾運輸之舟、
    車、航空機內而犯之。
前項之未遂犯罰之。